【裁判字號】    97,交易,200
【裁判日期】    980223
【裁判案由】    過失傷害
【裁判全文】
台灣雲林地方法院刑事判決          97年度交易字第200號
公  訴  人  台灣雲林地方法院檢察署檢察官
被      告  乙○○
上列被告因過失傷害案件，經檢察官提起公訴（97年度調偵字第
326號），本院判決如下︰
    主  文
乙○○因過失傷害人，處拘役參拾日，如易科罰金以新台幣壹仟
元折算壹日。
    事  實
一、乙○○於民國97年3月30日晚間18時35分許，駕駛車牌號碼
    5M-9873號自小客貨車，沿雲林縣西螺鎮○○路由南往北方
    向直行，行經該路與光明西路之路口時，應注意行經未劃行
    人穿越道之交岔路口時，應減速慢行，並應注意其他車輛及
    行人，暫停讓行人先行。而依當時情形，又無不能注意之情
    形，竟疏於注意，未減速慢行，且未暫停讓行人先行，而貿
    然直行通過上開交岔路口，適有行人丙○○步行沿該路由東
    往西方向步行通過該路口，亦疏未注意左側來車，乙○○因
    煞避不及，其所駕駛自小客貨車之左前車頭遂碰撞丙○○之
    身體，致丙○○倒地並受有頭部外傷併輕度腦震盪、頭皮裂
    傷、兩側大腿挫傷瘀血等多處傷害。乙○○於肇事後，向到
    場處理事故員警陳明係肇事者，自首接受裁判。
二、案經丙○○訴由雲林縣警察局西螺分局報請台灣雲林地方法
    院檢察署檢察官偵查起訴。
    理  由
壹、程序方面：
一、本件為刑事訴訟法第376條第1、2款所列案件，依同法第284
    條之1規定，由法官1人獨任審判，在此先行說明。
二、(一)被告以外之人於審判外之言詞或書面陳述，除法律有規定
    者外，不得作為證據；又被告以外之人於審判外之陳述，雖
    不符前4 條之規定，而經當事人於審判程序同意作為證據，
    法院審酌該言詞陳述或書面陳述作成時之情況，認為適當者
    ，亦得為證據，刑事訴訟法第159 條第1 項、同法第159 條
    之5第1項定有明文。(二)本案中告訴人丙○○之警詢筆錄，以
    及道路交通事故現場圖、道路交通事故調查報告表(一)(二)、告
    訴人之診斷證明書1紙、道路交通事故肇事人自首情形紀錄
    表，雖然是被告以外之人於審判外之言詞及書面陳述，原則
    上不得作為證據，惟檢察官及被告於本院審判程序中，均已
    表示同意作為證據，法官審酌各該言詞及書面陳述作成時之
    情況，認為適當，依上開規定，得作為證據。
貳、實體方面：
一、【被告不爭執的事實】被告乙○○承認駕駛車輛，在上述未
    劃行人穿越道之交岔路口，撞上穿越之行人即告訴人丙○○
    ，致告訴人受有上述傷害的事實，並有道路交通事故現場圖
    、道路交通事故調查報告表(一)(二)、現場及車輛的照片8張、
    告訴人之診斷證明書1紙（偵查卷第15-21頁、第11頁）可以
    證明。
二、【爭點】被告否認有過失，認為自己已經盡到注意義務，辯
    稱「我當時到達路口的時候，由於比較暗的關係，所以已經
    來不及煞車了。」
三、【被告乙○○與告訴人丙○○均違反注意義務】
  (一)按汽車行經未劃設行人穿越道之交岔路口，遇有行人穿越道
    路時，無論有無交通指揮人員指揮或號誌指示，均應暫停讓
    行人先行通過，道路交通安全規則第103條第3項定有明文。
    又在未設行人穿越道，亦非禁止穿越之路段穿越道路時，應
    注意左右無來車，始可小心迅速穿越，同規則第134條第6款
    亦有明文。
  (二)經查：
    1.依照上述現場圖所示，被告的車輛留有左右各5.7公尺、
      7.4公尺的煞車痕（偵查卷第15頁），被告於警察詢問時
      供稱其當時時速約40公里左右（偵查卷第5頁），被告於
      審理時表示「我當時到達路口的時候，由於比較暗的關
      係，所以已經來不及煞車了。」顯見其未注意行人穿越情
      形，且未暫停讓行人優先通過。
    2.告訴人於警察詢問時供稱「被撞到前我都未看到對方車子
      。」（偵查卷第8頁），顯見告訴人穿越上述路口時，未
      注意左右有無來車，即貿然穿越。
四、【被告的上述行為，為過失行為，並與告訴人的受傷有相當
    因果關係】
  (一)被告未注意暫停讓行人優先通過，可以判斷其行為有過失。
  (二)因為被告的過失行為，撞及告訴人，導致告訴人受傷，這樣
    的因果關係，應該十分明顯。告訴人未注意左右有無來車，
    即貿然穿越上述路口，雖然也有過失，卻不影響被告過失犯
    罪的成立。台灣省嘉雲區車輛行車事故鑑定委員會鑑定結果
    ，認為「乙○○駕駛自小客貨車，行經未劃行人穿越道之交
    岔路口時，未減速慢行，並暫停讓行人先行，為肇事主因。
    行人丙○○在未劃行人穿越道之交岔路口，穿越道路未注意
    左右來車，為肇事次因。」（調偵卷第4-5頁）看法相同，
    在此一併說明。
五、【論罪科刑】
    (一)被告的行為，觸犯刑法第284 條第1 項前段之過失傷害人
      罪。
    (二)被告於肇事後留在現場，並於警員到場處理時承認為肇事
      者而自首。而檢察官亦為相同之主張從而，可以認定被告
      就過失傷害人的犯罪，是對於還沒有被發覺的犯罪自首而
      受裁判，應該依刑法第62條前段規定減輕其刑。
    (三)法官審酌被告雖然有過失，惟告訴人亦有過失，因此，法
      官認為，被告拘役30日，並定易科罰金的折算，應該就足
      夠。
參、適用的法律：(一)刑事訴訟法第284條之1、第299條第1項前段
    ，(二)刑法第284條第1項前段、第62條前段、第41條第1項前
    段，(三)刑法施行法第1條之1。
本案經檢察官甲○○偵查起訴，檢察官蒲心智到庭執行職務。
中    華    民    國    98    年    2     月    23    日
                刑事第三庭    法  官  林  輝  煌
上正本證明與原本無異。
如不服本判決，應於送達後10日內向本院提出上訴狀（須附繕本
），上訴於台灣高等法院台南分院。上訴書狀應敘述具體理由。
上訴書狀未敘述上訴理由者，應於上訴期間屆滿後20日內補提理
由書（須附繕本）於本院。（切勿逕送台灣高等法院台南分院）
告訴人或被害人對於本判決如有不服，而請求檢察官上訴者，其
上訴期間之計算以檢察官收受判決正本之日期為準。
                              書記官  王  淑  美
中    華    民    國    98    年    2     月    23    日
附錄本案論罪科刑法條全文：
中華民國刑法
第284條
因過失傷害人者，處六月以下有期徒刑、拘役或五百元以下罰金
，致重傷者，處一年以下有期徒刑、拘役或五百元以下罰金。
從事業務之人，因業務上之過失傷害人者，處一年以下有期徒刑
、拘役或一千元以下罰金，致重傷者，處三年以下有期徒刑、拘
役或二千元以下罰金。


司法院資訊處製作；財團法人民間司法改革基金會備份。
